【裁判字號】    89,易,1428
【裁判日期】    890925
【裁判案由】    贓物
【裁判全文】
臺灣桃園地方法院刑事判決                        八十九年度易字第一四二八號
    公  訴  人  臺灣桃園地方法院檢察署檢察官
    被      告  丙○○
    選任辯護人  甲○○
右列被告因贓物案件，經檢察官提起公訴（八十九年度偵字第七０五八號），本院判
決如左：
        主  文
丙○○無罪。
        理  由
一、公訴意旨詳如起訴書所載（如附件）。
二、按犯罪事實應依證據認定之，無證據不得推定其犯罪事實；不能證明被告犯罪者
    ，應諭知無罪之判決，刑事訴訟法第一百五十四條、第三百零一條第一項分別定
    有明文。又事實之認定，應憑證據，如不能發現相當證據，或證據不足以證明，
    自不能以推測或擬制之方法，以為裁判基礎；認定不利於被告之事實，該依積極
    證據，苟積極證據不足為不利於被告事實之認定時，即應為有利於被告之認定，
    更不必有何有利之證據，最高法院亦著有四十年台上字第八六號、三十年上字第
    八一六號判例足資參照。
三、又按刑法第三百四十九條第二項故買贓物罪之成立，係以行為人明知所買受者為
    贓物而仍故予買受為其犯罪成立要件，苟無證據足資證明被告明知其為贓物，則
    縱有買受之行為，亦難遽論被告犯故買贓物罪。
四、訊據被告丙○○堅決否認知贓，辯稱：伊係於所經營之便利商店兼營行動電話中
    古手機之買賣，於乙○○前來出售中古手機時，除向其詢問手機來源外，並記下
    其年籍資料，乙○○雖年僅十四歲，惟見其體型壯碩，應答從容，並表示有在Ｋ
    ＴＶ上班工作，且係要換新型手機，始不疑有他，並以合理之中古價予以購買，
    洵不知本件行動電話為贓物等語。
五、公訴人認被告涉有故買贓物之罪嫌，無非係以出賣人乙○○為年僅十四歲之少年
    ，而被告於向其買受本件行動電話時均留有乙○○之年籍資料，從而被告明知其
    年齡，並應能知悉十四歲少年之經濟能力，而摩拖羅拉V3688型行動電話市價更
    高達新臺幣（下同）一萬八千元，況該支行動電話幾乎為全新之行動電話，且亦
    不可能於短短兩個月內先後有三支行動電話出售，因認被告知贓而仍故予買受為
    其論據。經查：(一)被告於所經營之便利商店兼營行動電話中古手機之買賣，於客
    戶前來出售中古手機時，除詢問手機來源外，均會記下客戶之年籍資料，於乙○○出售本件中古手機時，亦復如是等情，業據證人乙○○於本院審理中證述：「
    因他經營不倒翁便利商店，店外有張貼中古手機買賣之廣告（見本院八十九年六
    月二十九日訊問筆錄）；第一次（按係賣摩拖羅拉V2088型）被告有要求我在筆
    記本上寫姓名、身分證號碼、出生年月日、住址、電話，第三次即八十九年五月
    四日有在同意書上寫姓名、身分證號碼、住址、出生年月日，第二次（按係賣
    NOKIA廠牌之行動電話）出售時因被告說手機那麼舊，不用寫資料，而且他也認
    識我，因賣了第一次以後，也有陸續到他店裏買東西打過招呼；（第一次賣手機
    時，被告有無問你手機何處來的？）有問，我告訴他是我的手機，要換新手機，
    順便把舊的手機賣掉，我有向他說我有新的手機，所以要賣掉舊的手機；（賣第
    二支及第三支手機時，被告有無問你手機何處來的？）我告訴他是我朋友託我來
    賣的，第三支他問時，我說是我朋友叫我拿來替他賣的（見本院八十九年八月三
    十一日訊問筆錄）」等語詳盡，並有被告所提出詳載客戶年籍資料之筆記本影本
    五紙及同意書影本十三紙在卷可按，由是可見，被告所辯有向乙○○詢問手機來
    源，並留下乙○○之年籍資料以保證所出售之手機來源無問題等情，足堪採信。
    (二)乙○○固年僅十四歲，惟其體型壯碩，且確有在外上班賺錢（按其於八十九年
    三月間係任職於中壢市○○路YES ＫＴＶ之服務生，其後則在觀音鄉○○路一七
    四號尖兵通訊有限公司任職上班）並告知被告乙節，亦經證人乙○○於警訊中及
    本院審理中陳明在卷（見偵查卷第八頁正面、第十頁正面及本院八十九年九月十
    一日審判筆錄），復有其相片一幀附卷可佐，按之情理，目前青少年打工賺錢以
    謀求個人購買商品之經濟能力，所在多有，又依現今社會風氣，時下許多青少年
    個人縱無經濟能力，然為追求流行時尚，因而要求家人購買行動電話供其使用，
    亦係常有之事，況本件少年乙○○於出售手機時，已向被告明確表示其有在工作
    賺錢，益足使人誤信其係合法擁有本件手機，殊難以其年僅十四歲，遽而臆指其
    所持有之手機定係來源不明之贓物。(三)乙○○第一次所出售之摩拖羅拉V2088型
    之手機（公訴人誤認為是第二次出售），經被告當場測試結果為不能使用之手機
    ，乙○○乃告知被告該手機是掉到水裡壞掉之手機，被告原本不予購買，但經乙○○一再拜託，被告始予購買乙情，核亦與證人乙○○於本院審理時證稱：「是
    第一支手機泡過水，第一支手機被告拿卡片試發現泡過水，他問我是否有泡過水
    ，我回答是（見本院八十九年八月三十一日訊問筆錄）」之情節相符，衡情該支
    既係泡過水不堪使用之手機，若被告果知悉是來源不明之贓物，斷無仍予買受之
    道理，足見被告辯稱不知為贓物，亦非虛妄。(四)本件羅拖羅拉V3688型之手機係
    八十八年八、九月上市之機型，丁○○之父親雖以一萬八千元之價格買受，然其
    係已使用數個月後因換手機始將之贈與給丁○○使用乙節，亦據丁○○陳述在卷
    （見本院八十九年六月二十九日訊問筆錄），再按之現今通訊科技日新月異，行
    動電話之機型及功能更是不斷推陳出新，具有最新功能之新機型推出後，舊機型
    之價格定遭跌落，更遑論舊機型之中古手機，此亦有前揭V3688型手機之價格跌
    至六千九百九十九元之廣告一紙附卷可稽（見卷附之八十九年七月十日聯合報）
    ，而本件V3688同型之手機，既係使用過數月之中古手機，被告以五千五百元之
    價格買受，再以六千五百元之價格出售，顯非以不合理之賤價買受後謀取不法之
    暴利，而證人乙○○亦稱本件三支手機之中古價錢合理（見本院八十九年九月十
    一日審判筆錄），公訴人指本件V3688型之手機市價高達一萬八千元，且幾乎為
    全新之行動電話云云，恐有誤會。綜核上述證據及情節，被告並非專業之中古手
    機買賣業者，惟其於收購中古手機時，已盡合理之方法調查手機之來源，且依乙○○之應對情狀，並無立即而明顯之破綻足以使人懷疑，被告又非以顯不合理之
    賤價買受，應認被告辯稱不知為贓物等語，洵堪採信，公訴人以前開論據，認定
    被告知贓云云，尚有未洽。此外，復查無其他積極證據，足資證明被告有買受贓
    物之故意，應認不能證明被告犯罪，依前揭說明，自應為被告無罪之諭知。
六、被告係設於桃園縣平鎮市○○路一一八號「信輝行有限公司」之負責人，該公司
    登記之所營事業為「1.各種食品、飲料及日用品什貨之買賣業務。2.菸酒之買賣
    業務。3.文具、書報雜誌之買賣業務。4.前各項產品之進出口貿易業務。5.代理
    前各項國內外廠商產品之投標報價業務。」而被告於上址除經營便利商店外，並
    經營行動電話中古手機買賣，是否另涉有違反公司法罪嫌，應請檢察官另行依法
    偵辦，併予敘明。
據上論斷，應依刑事訴訟法第三百零一條第一項，判決如主文。
本案經檢察官呂理銘到庭執行職務。
中      華      民      國    八十九    年      九      月    二十五    日
                                    臺灣桃園地方法院刑事第三庭
                                          法  官  曾  家  貽
右正本證明與原本無異。
如不服本判決，應於判決送達後十日內向本院提出上訴狀（應附繕本），上訴於臺灣
高等法院。
                                          書記官  陳      珊
中      華      民      國    八十九    年      十      月        二    日


司法院資訊處製作；財團法人民間司法改革基金會備份。
